【裁判字號】    98,交聲,564
【裁判日期】    980227
【裁判案由】    違反道路交通管理處罰條例聲明異議
【裁判全文】
臺灣臺北地方法院交通事件裁定         98年度交聲字第564號
原處分機關  臺北市交通事件裁決所
異  議  人
即受處分人  正漢交通股份有限公司
代  表  人  甲○○
代  理  人  乙○○
上列異議人即受處分人因違反道路交通管理處罰條例案件，對於
臺北市交通事件裁決所於中華民國九十八年二月十二日所為之處
分（原處分案號：北市裁罰字第裁二二—ＡＧ0000000號
）聲明異議，本院裁定如下：
    主  文
原處分撤銷。
正漢交通股份有限公司不罰。
    理  由
一、按行車速度，依速限標誌或標線之規定，道路交通安全規則
    第九十三條第一項前段定有明文。又汽車駕駛人，行車速度
    ，超過規定之最高時速者，處新臺幣（下同）一千二百元以
    上二千四百元以下罰鍰；汽車駕駛人，有道路交通管理處罰
    條例第四十條之情形者，除依原條款處罰鍰外，並記違規點
    數一點，道路交通管理處罰條例第四十條前段及第六十三條
    第一項第一款分別定有明文。再汽車駕駛人之行為，經以科
    學儀器取得證據資料證明其行為違規，當場不能或不宜攔截
    製單舉發者，得逕行舉發；又前項第七款之科學儀器應採固
    定式，並定期於網站公布其設置地點，但汽車駕駛人之行為
    屬行車速度超過規定之最高速限或低於規定之最低速限者，
    不在此限；復對於前項第九款之違規行為，採用固定或非固
    定式科學儀器取得證據資料證明者，於一般道路須至少於一
    百公尺，於高速公路、快速公路須至少於三百公尺前，明顯
    標示之，道路交通管理處罰條例第七條之二第一項第七款、
    第二項第九款及第三項亦分別定有明文。而汽車駕駛人，行
    車速度，超過規定之最高時速者，依違反道路交通管理事件
    統一裁罰基準及處理細則第四十四條第一項及違反道路交通
    管理事件統一裁罰基準表之規定，尚須依行為人所駕駛車輛
    之種類、超過最高時速之公里數及有無在應到案日期前到案
    等三項因素決定應對行為人所處罰鍰之數額。是受處分人所
    有之汽車如係於案發時，行車速度超過規定之最高時速未滿
    二十公里為警舉發，而於期限內繳納或於舉發通知單上所載
    之應到案日期內到案聽候裁決，經處罰機關調查後仍認定其
    有上開違規行為者，依違反道路交通管理事件統一裁罰基準
    及處理細則第四十四條第一項及違反道路交通管理事件統一
    裁罰基準表之規定，應對該行為人處以一千六百元之罰鍰，
    並記違規點數一點。
二、本件異議人即受處分人正漢交通股份有限公司所有之車牌號
    碼二八六八—ＱＸ號之自用一般小客車，於民國九十八年一
    月一日凌晨一時七分許，由代理人乙○○駕駛，沿臺北市○
    ○○道○段一點九Ｋ由北向南行駛時，竟以時速八十三公里
    之速度超速行駛，而為設置於路旁之固定式雷達測速儀以拍
    照之方式採證。嗣由臺北市政府警察局交通警察大隊員警李
    勇欽以受處分人所有之前開車輛有前揭違反道路交通管理處
    罰條例第四十條規定之行為而逕行掣單舉發，並將前開舉發
    通知單送達於受處分人。受處分人於舉發通知單上所載之應
    到案日期即九十八年二月二十日前向原處分機關提出申訴並
    說明駕駛人為乙○○，經原處分機關函請舉發單位即臺北市
    政府警察局內湖分局調查結果，仍認受處分人確有前開違規
    行為，原處分機關乃於九十八年二月十二日以受處分人有「
    汽車駕駛人行車速度，超過規定之最高時速未滿二十公里」
    之違規事實，依道路交通管理處罰條例第四十條，違反道路
    交通管理事件統一裁罰基準及處理細則第四十三條、第四十
    四條及違反道路交通管理事件統一裁罰基準表之規定，裁處
    受處分人一千六百元之罰鍰。
三、據受處分人之聲明異議意旨略以：本件舉發違反道路交通管
    理處罰條例第七條之二，係屬違法取締，應撤銷罰單云云。
四、經查：道路交通管理處罰條例之處罰，受舉發違反道路交通
    管理事件之受處罰人，認為受舉發之違規行為應歸責他人者
    ，應於舉發違反道路交通管理事件通知單應到案日期前，檢
    附相關證據及足資辨識、通知應歸責人之證明文件，向處罰
    機關告知應歸責人，處罰機關應即另行通知應歸責人到案依
    法處理；逾期未依規定辦理者，仍依本條例各該違反條款規
    定處罰，道路交通管理處罰條例第八十五條第一項、違反道
    路交通管理事件統一裁罰基準及處理細則第三十六條規定甚
    詳。易言之，如汽車駕駛人有違反道路交通管理處罰條例之
    行為，為警當場掣單舉發者，固應對汽車駕駛人為處罰；惟
    若舉發單位並非當場舉發，而係依道路交通管理處罰條例第
    七條之二規定逕行舉發者，此際舉發機關僅能依上開規定對
    汽車所有人掣單舉發，然如經汽車所有人於舉發通知單所載
    應到案日期前到案，並檢附相關證據及足資辨識、通知該應
    歸責違規駕駛人之證明文件，向處罰機關告知應歸責之人，
    處罰機關即應依前揭道路交通管理處罰條例第八十五條第一
    項之規定，另行通知該違規駕駛人到案依法處理之。本件舉
    發交通違規事件係警員逕行舉發，業已於舉發通知單上「駕
    駛人（或姓名）姓名」欄內註明，而受處分人於應到案期限
    內亦提出申訴，並表明本件實際駕駛人係乙○○，並載明其
    身分證統一編號，有原處分機關九十八年一月二十一日交通
    違規案件陳述書一紙附卷足憑。是原處分機關既已知悉本件
    應歸責之違規駕駛人為乙○○，即無不能依前揭違反道路交
    通管理處罰條例第八十五條第一項規定另行通知該違規駕駛
    人到案依法處理之情形，則原處分機關仍逕以異議人即受處
    分人正漢交通股份有限公司為裁罰對象，於法尚有未合，自
    應由本院將原處分撤銷，諭知異議人不罰。至駕駛人乙○○
    之前揭行為究否違規，自應由原處分機關另行依法處理，附
    此敘明。
據上論斷，應依道路交通案件處理辦法第二十條前段，裁定如主
文。
中    華    民    國  九十八  年   二   月   二十七   日
                  臺灣臺北地方法院交通法庭
                      法      官  雷淑雯
上正本證明與原本無異。
如不服本裁定應於送達後五日內向本院提出抗告狀
                      書  記  官  胡詩唯
中    華    民    國  九十八  年   二   月   二十七   日


司法院資訊處製作；財團法人民間司法改革基金會備份。
